ACORDAO-COMPLETO-2554694

ACÓRDÃO 2095/2022 ATA 36/2022 - PLENÁRIO

VISTOS, relatados e discutidos estes autos de representação, com pedido de medida cautelar, a respeito de possíveis irregularidades ocorridas no Pregão Eletrônico para Registro de Preços (PE/SRP) 19/2022 sob a responsabilidade de 1º Batalhão de Engenharia de Construção - MD/CE, com valor estimado de R$ 5.882.088,82, cujo objeto é a aquisição de insumos de sinalização de segurança.
ACORDAM os Ministros do Tribunal de Contas da União, reunidos em Sessão do Plenário, diante das razões expostas pelo Relator e com fundamento no art. 276, caput e §1º, do Regimento Interno deste Tribunal, em:
9.1. referendar a medida cautelar concedida em 15/9/2022, por meio da decisão à peça 28 dos autos; e
9.2. restituir o processo à Secretaria de Controle Externo de Aquisições Logísticas - Selog para adoção das medidas pertinentes.

Referendo de medida cautelar concedida em processo de representação a respeito de possíveis irregularidades ocorridas em pregão eletrônico cujo objeto é a aquisição de insumos de sinalização de segurança.

1º Batalhão de Engenharia de Construção - MD/CE.

3. Interessados/Responsáveis:
3.1. Interessados: Centro de Controle Interno do Exército; D'colar Etiquetas Adesivas Ltda (67.680.223/0001-18); Fortclean Comercio de Equipamentos Ltda (36.327.075/0001-29); Meta Comercio de Ferragens e Ferramentas Eireli (27.518.373/0001-05); Rizon Industria de Maquinas Ltda (73.932.832/0001-10); Silk Brindes Comunicação Visual, Comercio, Serviços e Telecomunicações Ltda (19.814.481/0001-05); Tinpavi Industria e Comercio de Tintas Eireli (17.592.525/0001-66); World Center Comércio Importação e Exportação Ltda (00.211.131/0001-18).

13.1. Ministros presentes: Bruno Dantas (na Presidência), Walton Alencar Rodrigues, Benjamin Zymler, Augusto Nardes (Relator) e Jorge Oliveira.
13.2. Ministros-Substitutos convocados: Augusto Sherman Cavalcanti e Weder de Oliveira.

AUGUSTO NARDES

Adoto como relatório o despacho que proferi em 15/9/2022, que fundamentou a concessão da medida cautelar ora em apreciação (peça 28) :
	"Trata-se de representação a respeito de possíveis irregularidades ocorridas no Pregão Eletrônico para Registro de Preços (PE/SRP) 19/2022 sob a responsabilidade de 1º Batalhão de Engenharia de Construção - MD/CE, com valor estimado de R$ 5.882.088,82, cujo objeto é a aquisição de insumos de sinalização de segurança.
2.	A licitação encontra-se homologada e a ata de registro de preços dela decorrente assinada. No entanto, em princípio, não houve empenhos/aquisições dos itens questionados nesta representação (itens 2 e 19) , nem em relação aos demais, uma vez que, de acordo com o Comprasnet (Siasgnet) , ainda não houve pedidos de aquisições formulados (o saldo da ata é total, conforme pesquisa efetuada junto ao www.comprasnet.gov.br, em 1º/8/2022) , informação que deverá ser confirmada mediante diligência ao órgão.
3.	O representante alegou, em suma, a ocorrência das seguintes irregularidades (peça 14) :
a) teria apresentado a melhor proposta para o item 19, porém, foi desclassificada por inexequibilidade. O ato teria sido informado pelo chat do certame, não tendo sido oportunizada a comprovação da possibilidade de entrega do produto pelo valor proposto. Nesse quadro, afirma que possui larga experiência em fornecer o que seria pretendido pela organização militar - OM;
b) com relação ao item 2, a empresa também teria sido desclassificada, só que agora por descrição incompleta do produto na proposta. A situação teria sido verificada não pelo canal oficial de comunicação entre pregoeiro - fornecedor (chat) , mas mediante consulta no site comprasgov.br (p. 2) ;
c) além disso, o certame vem sendo conduzido de um modo que desrespeita os licitantes, pois é remarcado frequentemente sem que haja continuidade no processo, deixando os fornecedores aguardando o andamento de maneira sem fim, o que já teria sido relatado, inclusive, por e-mail, sendo que a equipe responsável pela condução do certame se limita a responder que estão analisando as propostas, quando, na verdade, estão desclassificando e habilitando fornecedores sem que os atos sejam publicados no canal de comunicação devido (chat) . Também não estaria sendo disponibilizado direito de recurso aos interessados (p. 2) .
4.	Em despacho de peça 16, acolhi a proposição da Selog, conheci da representação e autorizei a oitiva prévia da unidade jurisdicionada, para que se pronunciasse sobre os seguintes pontos, verbis:
"5.2.1 justificativas para desclassificação da proposta apresentada pela empresa Simone Campos e Campos quanto ao item dois do certame, considerando que a descrição incompleta do produto a ser entregue, que não teria informado todas as especificações do material, tais como altura, largura, profundidade e se seguiria a ABNT NBR 16330/14, poderia ter sido averiguada por meio de diligências, em função da indisponibilidades dos interesses públicos, bem como de entendimentos do TCU, tal como o constante no Acórdão 1211/2021-TCU-Plenáriolena¿rio;
5.2.2 justificativas para desclassificação de propostas quanto ao item dezenove do certame, considerando que a conclusão pela inexequibilidade deveria ter sido precedida de diligências, haja vista o entendimento do TCU constante, por exemplo, do Acórdão 674/2020-TCU-Plenáriolena¿rio, bem como o princípio da indisponibilidade dos interesses públicos;
5.2.3. demais informações que julgar necessárias.
5.	Após exame das informações apresentadas em resposta à oitiva, a unidade instrutiva concluiu que as justificativas apresentadas pelos gestores mostram-se insuficientes para elidir as irregularidades apontadas:
"CONCLUSÃO
33.	Diante do exposto, propõe-se o conhecimento da representação, satisfeitos os requisitos de admissibilidade constantes no art. 113, § 1º, da Lei 8.666/1993, c/c os arts. 235 e 237, VII, do Regimento Interno/TCU, e no art. 103, § 1º, da Resolução - TCU 259/2014.
34.	Além disso, com relação aos pressupostos para a eventual adoção de medida cautelar, verifica-se que é possível concluir que está configurado o perigo da demora, pois o saldo da ata permite a aquisição de itens que poderiam ter atingido melhores propostas, já que as falhas que levaram à desclassificação de licitantes poderiam aparentemente ser supridas por meio de diligências. Além disso, há aparente plausibilidade jurídica das alegações do representante e está afastado o perigo da demora reverso, considerando que os itens a serem adquiridos não são essenciais ao desenvolvimento das atividades da OM responsável pela licitação. 
35.	Por fim, diante dos encaminhamentos propostos, cumpre promover diligência junto ao 1º Batalhão De Engenharia de Construção - MD/CE, para que indique se houve contratação ou aquisições dos itens que levaram à desclassificação de propostas, pelas seguintes razões: i) por preços inexequíveis - itens 3, 11, 12, 14, 15, 16, 17, 18 e 19; ii) por descrição incompleta do objeto - itens 1, 2, 12, 14, 20, 21 e 23. 
36.	Por fim, antes de adotar qualquer determinação, cabe ao TCU promover a construção participativa da decisão que será construída, de forma que os gestores da OM possam contribuir para o melhor desfecho do presente processo, bem como a oitiva/diligência com relação aos fatos apontados nesta instrução, sem prejuízo da suspensão cautelar do certame quanto às aquisições referentes aos itens 3, 11, 12, 14, 15, 16, 17, 18 e 19 (desclassificação por preços supostamente inexequíveis) e 1, 2, 12, 14, 20, 21 e 23 (descrição incompleta do objeto) .
6.	Feita essa breve contextualização, passo a decidir.
7.	Inicialmente, reitero o despacho que proferi à peça 16 dos autos, no qual conheci da peça como representação, presentes os requisitos de admissibilidade dessa espécie processual.
8.	Quanto ao mérito da cautelar requerida, acolho o exame técnico proferido pela Selog, que reproduzo a seguir, cujos elementos adoto como razões de decidir:
"EXAME TÉCNICO
I.	Análise dos pressupostos para adoção de medida cautelar
6.	Consoante o art. 276 do Regimento Interno/TCU, o Relator poderá, em caso de urgência, de fundado receio de grave lesão ao Erário, ao interesse público, ou de risco de ineficácia da decisão de mérito, de ofício ou mediante provocação, adotar medida cautelar, determinando a suspensão do procedimento impugnado, até que o Tribunal julgue o mérito da questão. Tal providência deverá ser adotada quando presentes os pressupostos da plausibilidade jurídica e do perigo da demora.
I.1. 	Perigo da demora
7.	Está configurado o pressuposto do perigo da demora, no que tange a novas aquisições, uma vez que a ata decorrente do certame se encontra vigente e com saldo. Não há previsão de adesões no edital do certame.
I.2. 	Perigo da demora reverso
8.	Está afastado o perigo da demora reverso, uma vez que os itens a serem adquiridos por meio do Pregão Eletrônico 19, de 2022 - PE 19/2022 não são essenciais para o regular desempenho das atividades da UJ.  
I.3. 	Plausibilidade jurídica
9.	Foram encaminhados em 6/07/2022 ofícios de oitiva prévia à Unidade Jurisdicionada (peças 17 e 18) acerca dos indícios de irregularidades apontados nesta representação e para a obtenção de informações adicionais àquelas já existentes nestes autos. Em resposta, a Unidade Jurisdicionada apresentou os documentos acostados à peça 24. Segue a análise dos pontos questionados.
Item 5.2.1 do despacho de pela 37: justificativas para desclassificação da proposta apresentada pela empresa Simone Campos e Campos quanto ao item dois do certame, considerando que a descrição incompleta do produto a ser entregue, que não teria informado todas as especificações do material, tais como altura, largura, profundidade e se seguiria a ABNT NBR 16330/14, poderia ter sido averiguada por meio de diligências, em função da indisponibilidades dos interesses públicos, bem como de entendimentos do TCU, tal como o constante no Acórdão 1211/2021-TCU-Plenáriolena¿rio
Fundamento legal ou jurisprudencial:  Acórdão 1211/2021-TCU-Plenáriolena¿rio (relator: Ministro Walton Alencar) 
Manifestação da Unidade Jurisdicionada sobre o indício de irregularidade (peça 23) :
10.	Inicialmente, a proposta enviada pela empresa Simone Campos & Campos Equipamentos de Segurança EIRELI, CNPJ/CPF: 07.278.378/0001-09 para o item 2 foi aceita pelo pregoeiro. Porém, após análise detalhada das especificações informadas, a Equipe de Apoio Técnico chegou à conclusão de que a descrição do produto na proposta era inferior ao que se exigia no termo de referência (não fez alusão à norma ABNT NBR 16330/2014 e nem aos requisitos previstos no termo de referência) ;
11.	Com isso, o pregão voltou à fase de julgamento, tendo sido convocada a empresa Fort Clean, que também apresentou proposta com a descrição não condizente com o previsto no termo de referência - também não fez alusão à norma da ABNT NBR 16330/2014 e nem aos requisitos previstos no termo de referência (p.1) ;	
12.	Então, o pregoeiro convocou a proposta da empresa Meta, que fez constar a observação "cavalete controle de trânsito 1m, conforme termo de referência do edital". Além disso, a Equipe de Apoio Técnico teria diligenciado no sítio eletrônico do fabricante do material ofertado (Ecosinal) , confirmando que os requisitos do produto atenderiam às exigências previstas (p. 2) , sendo que todas as ações procedidas teriam sido registradas no chat do certame.
Análise:
13.	Instada a se pronunciar (ofício à peça 16) , a organização militar o fez de modo intempestivo quanto às irregularidades apontadas na instrução de peça 14. Ainda assim, a bem do esclarecimento dos fatos, considerando a necessidade de se buscar a verdade real que orienta os processos desta Corte, segue-se com o curso da presente instrução. 
14.	A licitação foi retomada, quanto ao item 2, em 28/6/2022, tendo sido homologada. Entretanto, não é possível afirmar que houve aquisições, pois as informações constantes deste processo são inconclusivas quanto a este ponto.  
15.	Observando-se a ata complementar do certame, verifica-se o seguinte (peça 22, p. 2) :
Item: 2 - Cavalete Controle Trânsito
 (...) 
 
16.	Foram, portanto, duas desclassificações, por razões que, em princípio, poderiam ser esclarecidas por meio de diligências (inexequibilidade e não cumprimento de condições o edital) , que não foram detalhadas na ata e que elevaram o preço unitário inicialmente obtido de R$ 323,92 para R$ 450,00 (após negociações) , com prejuízo total possível, somente para o item 2, de mais de sessenta mil reais, considerando as quinhentas unidades que poderão ser adquiridas. Não é possível, portanto, examinar quais foram as análises promovidas pela OM, já que a ata complementar acima transposta não é clara quanto a isso. 
17.	Os próprios argumentos lançados pelo OM permitem concluir que houve tratamento não isonômico com relação aos demais licitantes: foi realizada diligência apenas com relação à terceira colocada, por meio de consulta no sítio eletrônico do fabricante do material ofertado. 
18.	Entretanto, no parecer técnico de desclassificação da empresa originariamente primeira colocada (peça 24, p. 5) consta a seguinte causa:
Apresentou marca, fabricante, modelo e versão, porém a descrição do material na proposta apresentada não trabalhou todas as especificações do material, tais como a altura, largura, profundidade e se seguirá a ABNT NBR J 6330/14. Dessa forma, não apresentou clareza sobre a oferta, conforme proposta abaixo.
19.	Em busca junto ao site do fabricante do produto da marca da primeira colocada (Telbras) , constatou-se não haver produto igual ao que fora oferecido pela Empresa Simone & Campos constante no catálogo disponível para consulta (Telbras (telbrasrs.com.br - consulta efetuada em 17/8/2022) . Por razões parecidas, também foi desclassificada a empresa segunda colocada (peça 24, p. 5) , e, com isso, convocou-se a terceira colocada. Como indicado na instrução anterior, caberiam diligências para esclarecer o produto que teria sido apresentado e, também, se ele teria a certificação reclamada para seu recebimento. A propósito, veja-se a descrição do produto da empresa originariamente primeira colocada (peça 24, p. 5, destaques da nossa parte) :
CAVALETE PLÁSTICO TIPO "A" PARA SINALIZAÇÃO DE TRANSITO - 1 METRO CARACTERÍSTICAS: PRODUZIDO EM POLIETILENO, COM FAIXAS REFLETIVAS, DEVE SER DESMONTÁVEL E EXTREMAMENTE RESISTENTE E DURÁVEL, INDICAÇÃO DE USO: O CÃVÃLETE DE SINALIZAÇÃO EM PLÁSTICO, TIPO "Ã" É UTILIZÃDO NA SINALIZAÇÃO DE OBRAS URBANAS, SINALIZAÇÃO DE OBRÃS RODOVIÃRIÃS E ESTÃCIONÃMENTOS. CORES: LARANJA COM FAIXA REFLETIVA BRANCA DIMENSÕES: ALTURA: 1000 MM, LARGURA: 1060 MM, PROFUNDIDADE: 900 MM PESO TOTAL: APROXIMADAMENTE 6,5 KG. (+ OU - 10%) . MATERIAL: POLIETILENO SEMI-FLEXÍVEL
20.	Assim, não prospera a informação de que não haveria as descrições de altura, largura e profundidade. Restaria apurar, portanto, se o item a ser entregue corresponderia ao exigido no edital e se contava com a certificação ABNT exigida. 
21.	Portanto, considerando o potencial prejuízo à OM, cumpre indagar à Organização Militar, por meio de construção participativa de deliberações, quanto à possibilidade de que esta retorne o certame, quanto ao item dois, à fase de análise/aceite de propostas (julgamento de proposta e habilitação) e afira se, afinal, o item cumpre as descrições do edital, considerando que tal circunstância é fática e pode ser suprida por meio de diligências efetivas, em atenção ao previsto no art. 43, § 3º da Lei 8666/1993, como, por exemplo, solicitando que a licitante apresente a mencionada certificação. Cumpre ressaltar que a situação se repetiu para diversos outros itens, como indicado mais adiante, e, por oportuno, a mesma indagação deve ser feita com relação a estes.  
Item 5.2.2 do despacho de pela 37: justificativas para desclassificação de propostas quanto ao item dezenove do certame, considerando que a conclusão pela inexequibilidade deveria ter sido precedida de diligências, haja vista o entendimento do TCU constante, por exemplo, do Acórdão 674/2020-TCU-Plenáriolena¿rio, bem como o princípio da indisponibilidade dos interesses públicos;
Fundamento legal ou jurisprudencial:  Acórdão 674/2020-TCU-Plenáriolena¿rio (relator: Ministro Walton Alencar Rodrigues) 
Manifestação da Unidade Jurisdicionada sobre o indício de irregularidade (peça 23) :
22.	Durante a fase interna, mais precisamente na pesquisa de preços, chegou-se ao valor de R$ 509,00 como preço unitário de referência para o item 19; 
23.	A empresa Simone Campos & Campos Equipamentos de Segurança ofereceu o preço unitário de R$ 244,19, valor este com desconto de 52,07% com relação ao preço de referência;  
24.	Considerando um desconto superior a 30%, o pregoeiro entendeu que o preço ofertado era inexequível, sendo a proposta desclassificada. 
25.	Ato contínuo, o pregoeiro solicitou à segunda colocada, a empresa Tinpavi o envio de sua proposta, o que foi feito pelo preço unitário de R$ 260,00, valor este com desconto de 48,97% se comparado ao de referência. O pregoeiro entendeu que o preço ofertado era inexequível, sendo a proposta desclassificada; 
26.	Posteriormente, a empresa Tinpavi foi desclassificada por não ter enviado a sua proposta atualizada, sendo o item aceito para a empresa Fortclean.
Análise:
27.	A OM remeteu seus argumentos também de forma intempestiva, mas pelas razões já expostas, as análises serão feitas. 
28.	No caso do item 19, o preço unitário subiu de R$ 244,19 para R$ 338,00, na proposta homologada (consulta à ata feita em 1º/8/2022) , sem que as razões da inabilitação/desclassificação das propostas fossem claramente detalhadas na ata complementar juntada a este processo (peça 22, p. 4/5) , o que reforça a tese de que é necessária a concessão de medida cautelar suspendendo as aquisições decorrentes do item 19 da licitação, até que esta unidade técnica receba as informações para a análise da situação exposta. Ressalte-se que o prejuízo total potencial para o item 19 é de mais de 140 mil reais, considerando as mil e quinhentas unidades que poderão ser adquiridas. No mesmo sentido, será proposta a adoção de medida cautelar suspensiva de aquisição dos demais itens.
29.	Como já apontado na instrução anterior (peça 8) , a inexequibilidade é juízo relativo, devendo ser aferida no caso concreto. A conclusão depende bastante do que se observa no caso concreto. Nesse ponto, cabe mencionar o voto condutor do Acórdão 674/2020-TCU-Plenário (relator: Ministro Walton Alencar Rodrigues. Destaques não constam do original) :
A jurisprudência do TCU é no sentido de que o juízo do pregoeiro acerca da aceitabilidade da proposta deve ser feito após a etapa competitiva do certame (fase de lances) e que o licitante deve ser convocado para comprovar a exequibilidade da proposta antes de eventual desclassificação. Apenas em situações extremas, quando os lances ofertados configurarem preços simbólicos, irrisórios ou de valor zero, gerando uma presunção absoluta de inexequibilidade, admite-se a exclusão de lance durante a etapa competitiva do pregão.
30.	No mesmo sentido é o edital do certame (peça 12 deste processo) . Na cláusula 8.2 é dito que propostas inexequíveis deverão ser desclassificadas e logo a seguir estabelece o que se deve ter por inexequível (peça 12, p. 9) . Adiante, a cláusula 8.3 menciona que qualquer interessado pode pleitear por diligências para que seja aferida a exequibilidade (peça 12, p. 9) , diligências estas que podem ser determinadas pela Administração, para saneamento das propostas. Em suma: tanto os entendimentos do TCU, quanto o próprio edital da licitação determinam que sejam realizadas as apurações, por meio de diligências, antes que um licitante seja inabilitado ou sua proposta desclassificada.
31.	Assim, da mesma forma que proposto para o item 2 do certame, cabe indagar à Organização Militar, por meio de sua construção participativa, quanto à possibilidade de que retorne o certame à fase de análise/aceite de propostas de foram a permitir que a licitante demonstre a exequibilidade de sua proposta, podendo para isso solicitar, por exemplo, notas fiscais e cópias de outros contratos já firmados. Por oportuno, cabe promover a oitiva do 1º Batalhão De Engenharia de Construção - MD/CE quanto aos itens em que isso se repetiu e mais adiante indicados. 
32.	De toda sorte, como dito, antes de promover, se for o caso, determinação para que a UJ promova o retorno eventual da licitação à fase de análise/aceite de propostas nos itens indicados, deve o TCU promover a construção da decisão com base na participação dos gestores da OM, considerando que é possível voltar de fase no Pregão e reexaminar os itens que tenham sido desclassificados por preços aparentemente inexequíveis e por descrições incompletas do objeto. Alternativamente, cabe indagar à OM com relação aos potenciais efeitos de uma decisão desta Corte quanto ao cancelamento do certame quanto aos itens em que as situações se repetiram (desclassificação por manifesta inexequibilidade por descrição incompleta do objeto sem a realização de diligências) , que são: i) por preços inexequíveis - itens 3, 11, 12, 14, 15, 16, 17, 18 e 19; ii) por descrição incompleta do objeto - itens 1, 2, 12, 14, 20, 21 e 23. Isso tudo sem prejuízo de se determinar a suspensão cautelar de novas aquisições dos itens em referência, até que o TCU delibere sobre o mérito do presente processo.
9.	Com efeito, presentes os requisitos para adoção da medida acautelatória, quais sejam, fumaça do bom direito e perigo da demora e constatada inexistência do perigo da demora reverso, nos termos expostos pelo exame técnico, acolho a integra do encaminhamento proposto pela Selog, inclusive no que tange ao chamamento aos autos das empresas declaradas vencedoras dos itens em discussão e à construção participativa da deliberação definitiva de mérito.
10.	Ante todo o exposto, DECIDO:
10.1.	conhecer da representação, satisfeitos os requisitos de admissibilidade constantes no art. 113, § 1º, da Lei 8.666/1993, c/c os arts. 235 e 237, VII, do Regimento Interno deste Tribunal, e no art. 103, § 1º, da Resolução - TCU 259/2014;
10.2.	deferir o pedido de concessão de medida cautelar, com fulcro no art. 276 do Regimento Interno/TCU, tendo em vista a existência dos elementos necessários para sua adoção, a fim de que o 1º Batalhão De Engenharia de Construção - MD/CE suspenda o andamento do Pregão Eletrônico 19/2021, quanto aos itens 3, 11, 12, 14, 15, 16, 17, 18 e 19 (desclassificação por preços supostamente inexequíveis) e 1, 2, 12, 14, 20, 21 e 23 (descrição incompleta do objeto) até que o Tribunal delibere sobre o mérito da matéria ora em apreço e, caso algum contrato já tenha sido firmado, abstenha-se de praticar qualquer ato com vistas à sua execução até a deliberação definitiva desta Corte;
10.3.	realizar a oitiva do Batalhão de Engenharia de Construção - MD/CE, com amparo no art. 276, § 3º, c/c art. 250, V, todos do Regimento Interno/TCU, para que, no prazo de quinze dias, se pronuncie em relação aos pressupostos da cautelar deferida, e também quanto aos seguintes pontos relativos ao Pregão Eletrônico 19, de 2021:
	a) desclassificação de propostas para os itens 3, 11, 12, 14, 15, 16, 17, 18 e 19, alegando-se inexequibilidade de preços, sem terem sido promovidas as necessárias diligências, de forma a permitir que as licitantes demonstrassem a exequibilidade de suas propostas, tal como indicam a jurisprudência do TCU, a exemplo do Acórdão 674/2020-TCU-Plenário e o art. 43, § 3º da Lei 8666/1993, bem como a cláusula 8.3 do edital do certame;
	b) desclassificação de propostas para os itens 1, 2, 12, 14, 20, 21 e 23, por conta de descrição incompleta do objeto, sem terem sido promovidas as necessárias diligências, em afronta ao previsto no art. 43, § 3º da Lei 8666/1993 e à jurisprudência do TCU, a exemplo do Acórdão 1211/2021-TCU-Plenário, bem como à cláusula 8.3 do edital do certame;
	c) demais informações que julgar necessárias; e
	d) designação formal de interlocutor que conheça da matéria para dirimir eventuais dúvidas, informando nome, função/cargo, e-mail e telefone de contato;
10.4.	realizar, nos termos do art. 276, § 3º, c/c art. 250, V, todos do Regimento Interno/TCU, a oitiva das sociedades empresárias Meta Comercio de Ferragens de Ferramentas Eireli (CNPJ 27.518.373/0001-05. Vencedora dos itens 1, 2, 18 e 20) , World Center Comercio Importação e Exportação Ltda (CNPJ 00.211.131/0001-18, vencedora do item 3) , D´Colar Etiquetas Adesivas Ltda (CNPJ 67.680.223/0001-18. Vencedora dos itens 11, 12, 14, 15 e 17) , Rizon Industria de Maquinas Ltda (CNPJ 67.680.223/0001-18, vencedora do item 16) , Fortclean Comercio De Equipamentos Eireli (CNPJ 36.327.075/0001-29, vencedora do item 19) , Silk Brindes Comunicação Visual, Comercio, Serviços e Telecomunicações Ltda (CNPJ 19.814.481/0001-05, vencedora do item 21) e Tinpavi Industria e Comercio de Tintas Eireli (CNPJ 17.592.525/0001-66, vencedora do item 23) para, no prazo de quinze dias, manifestar-se, caso queira, sobre os fatos constantes nos subitens 42 retro, assim como sobre os pressupostos da cautelar adotada;
10.5.	considerando a possibilidade de construção participativa das deliberações deste Tribunal, nos termos do art. 14 da Resolução-TCU 315/2020, bem como o previsto nas Normas de Auditoria (NAT) aprovadas pela Portaria-TCU 280/2010, referente aos comentários dos gestores (no que se aplica a representações e denúncias) :
	a) solicitar ao Batalhão de Engenharia de Construção - MD/CE, caso queira, no prazo de quinze dias:
	a.1) a apresentação de possíveis ações corretivas que poderão ser tomadas pelo ao Batalhão de Engenharia de Construção - MD/CE para prevenir ou corrigir os indícios de irregularidades detectados ou remover seus efeitos;
	a.2) na hipótese de serem consideradas insuficientes, pelo TCU, as alternativas apresentadas pela unidade jurisdicionada, a manifestação quanto aos possíveis impactos de: i) determinação de retorno do Pregão Eletrônico 19/2021 à fase de análise/aceite de propostas (julgamento de propostas e habilitação) , para os itens 1, 2, 3, 11, 12, 14, 15, 16, 17, 18, 19, 20 , 21 e 23, de forma a realizar diligências para permitir que os licitantes demonstrem atendimento às exigências contidas no edital e/ou a exequibilidade de suas propostas, em atenção ao previsto no art. 43, § 3º da Lei 8666/1993; ou ii) determinação de cancelamento do certame no que se refere aos itens questionados, caso os argumentos apresentados sejam considerados insuficientes;   
	b) alertar o ao Batalhão de Engenharia de Construção - MD/CE, com relação à construção participativa de deliberações, de que:
b.1) a sua manifestação quanto às alternativas para corrigir os indícios de irregularidades verificados e quanto aos impactos das possíveis medidas a serem adotadas pelo TCU será avaliada na proposição de mérito, mas não vincula as decisões desta Corte de Contas, notadamente quando os riscos decorrentes de sua adoção e/ou da manutenção de situação irregular não se coadunarem com o interesse público que se pretende tutelar;
b.2) a ausência de manifestação no prazo estipulado não impedirá o andamento processual, podendo o TCU vir a prolatar decisão de mérito, caso haja elementos suficientes que caracterizem afronta às normas legais e/ou possibilidade de ocorrência de prejuízos à Administração; e
b.3) a ausência de manifestação não será considerada motivo de sanção.
10.6.	diligenciar o 1º Batalhão De Engenharia de Construção - MD/CE, com fundamento nos artigos 157 e 187 do Regimento Interno/TCU, para que, no prazo de quinze dias, encaminhe cópia dos seguintes documentos e/ou esclarecimentos:
	a) informe sobre eventuais contratações ou aquisições dos seguintes itens, em que houve desclassificações por inexequibilidade (itens 3, 11, 12, 14, 15, 16, 17, 18 e 19) e por descrição incompleta do objeto (itens 1, 2, 12, 14, 20, 21 e 23) , apresentando cópia dos documentos que se refira à realização das aquisições efetuadas até o presente momento;
10.7.	encaminhar cópia das instruções técnicas (peças 14/15 e 25/27) , deste Despacho e do constante da peça 16 ao 1º Batalhão de Engenharia de Construção - MD/CE e às sociedades empresariais referenciadas no subitem 10.4 supra;
10.8.	comunicar ao representante desta decisão."
	
	É o relatório.

Simone Campos, representando Simone Campos & Campos Equipamentos de Segurança Eireli.

Não atuou.

REPRESENTAÇÃO FORMULADA POR LICITANTE. PRESENÇA DOS REQUISITOS DO FUMUS BONI IURIS E DO PERICULUM IN MORA. AUSÊNCIA DE PERIGO DA DEMORA REVERSO. DECISÃO MONOCRÁTICA. SUSPENSÃO CAUTELAR DO PROCEDIMENTO LICITATÓRIO. PREGA¿O ELETRO¿NICO PARA REGISTRO DE PREC¿OS (PE/SRP) 19/2022. OITIVA PRÉVIA. APRECIAÇÃO DO PLENÁRIO DA MEDIDA CAUTELAR ADOTADA. RESTITUIÇÃO DOS AUTOS À SELOG.

REPRESENTAÇÃO (REPR)

Secretaria de Controle Externo de Aquisições Logísticas (Selog).

Cuidam os autos de representação, com pedido de medida cautelar, a respeito de possíveis irregularidades ocorridas no Pregão Eletrônico para Registro de Preços (PE/SRP) 19/2022 sob a responsabilidade de 1º Batalhão de Engenharia de Construção - MD/CE, com valor estimado de R$ 5.882.088,82, cujo objeto é a aquisição de insumos de sinalização de segurança.
2.	Conforme despacho (peça 28) transcrito no relatório precedente, concedi medida cautelar em 15/9/2022, para que o 1º Batalhão de Engenharia de Construção - MD/CE suspendesse o andamento do Pregão Eletrônico para Registro de Preços (PE/SRP) 19/2022, até que o Tribunal delibere sobre o mérito da matéria em apreço e, caso algum contrato já tiver sido firmado, se abstivesse de praticar qualquer ato com vistas à sua execução até a deliberação definitiva desta Corte.
3.	Nesta ocasião, nos termos do art. 276, § 1º, do Regimento Interno deste Tribunal, submeto ao referendo deste Plenário a medida cautelar por mim expedida em 15/9/2022.
4.     Os fundamentos da decisão acautelatória, na sua essência, apoiados integralmente nas razões apresentadas pela Secretaria de Controle Externo de Aquisições Logísticas - Selog, em instrução técnica de peças 25/27, foram devidamente transcritos no Relatório que integra a presente deliberação, o que dispensa reprisá-los no presente Voto.
           Ante o exposto, VOTO para que seja aprovado o acórdão cuja minuta ora submeto a este Colegiado.
TCU, Sala das Sessões, em.21 de setembro de 2022
Ministro JOÃO AUGUSTO RIBEIRO NARDES 
Relator